臺灣高等法院高雄分院刑事判決　　　　　　　　　　　九十三年度上訴字第九號
　　上　訴　人
　　即　被　告　乙○○
　　指定辯護人　本院公設辯護人甲○○
右上訴人因違反毒品危害防制條例案件，不服臺灣高雄地方法院九十二年度重訴字第
一○六號中華民國九十二年十二月二十三日第一審判決（起訴案號：臺灣高雄地方法
院檢察署九十二年度偵字第一四一九八號），提起上訴，本院判決如左：
    主  文
原判決撤銷。
乙○○共同販賣第一級毒品，處無期徒刑，褫奪公權終身。扣案之第一級毒品海洛因
磚拾肆塊（合計淨重肆仟玖佰玖拾玖點玖肆公克，包裝重參佰玖拾陸點捌伍公克）、
第一級毒品海洛因粉末壹小包（淨重零點陸貳公克，包裝重零點參貳公克），均沒收
銷燬；又扣案之背包壹個及紙袋壹個，均沒收。
    事  實
一、乙○○明知海洛因係第一級毒品，並經行政院公告列為管制進出口物品，不得非
    法販賣、運輸、持有，仍與真實姓名不詳綽號「阿財」、「阿賢」、「阿保」及
    「張坤峰」者等成年男子共同基於意圖營利販賣第一級毒品海洛因及運輸第一級
    毒品海洛因進口之犯意聯絡，約定由「阿保」及「張坤峰」者負責集資，並由「
    張坤峰」者洽購海洛因，另由「阿財」、「阿賢」負責走私入台，乙○○負責在
    台銷售，謀議既定，「張坤峰」者即於不詳時間前往大陸地區販入第一級毒品海
    洛因磚十四塊，後於民國（下同）九十二年七月初某日由「阿財」、「阿賢」自
    中國大陸地區廈門市以漁船運輸之方式走私前開海洛因磚進入台灣地區澎湖縣，
    再繼運至高雄地區，經該「張坤峰」者以電話聯絡乙○○接貨，乙○○遂於同年
    七月三日凌晨某時，在高雄市○○路與光華路口「國群飯店」旁，自「阿財」處
    收受前開海洛因磚十四塊以伺機出售，並旋將該十四塊海洛因磚藏置在其高雄市
    三民區○○街一五九號一樓住處，計乙○○每銷售一塊海洛因磚可獲取新台幣（
    下同）二十萬元之報酬以牟利，未及賣出，嗣乙○○於九十二年七月四日凌晨一
    時許，在高雄市○○路六十九號，另案經警調人員拘提到案，並循線至上址住處
    扣得海洛因磚十四塊（合計淨重四千九百九十九點九四公克，包裝重三百九十六
    點八五公克）、自前開海洛因磚挖下之海洛因粉末一包（淨重零點六二公克，包
    裝重零點三二公克）及其所有供運輸裝載前開十四塊海洛因磚之紙袋一個、背包
    一個。
二、案經法務部調查局南部地區機動工作組（下簡稱南機組）報請台灣高雄地方法院
    檢察署檢察官偵查起訴。
    理  由
一、訊據上訴人即被告乙○○（下稱被告）固供承於右揭時地被查扣前開毒品海洛因
    ；惟否認右揭犯行，辯稱：我只是幫張坤峰保管物品，我沒有參與運輸、販賣毒
    品海洛因云云。經查：
（一）右開犯罪事實，業據被告於原審審理時坦承不諱，供稱：「（查獲的十四塊海
      洛因是要做什麼？）有一個姓張的貨主跟我說，叫我先幫他把貨接起來，他會
      叫人來跟我拿，說我有辦法就拿去賣」、「（海洛因是幾個人集資購買？）有
      阿保及姓張的人及其他不詳的人，都是成年人合資購買的，這個姓張的在大陸
      處理買賣的事情」、「貨主是大陸姓張的人˙˙˙是阿賢及阿財兩人從大陸廈
      門以漁船運到澎湖，再裝載車內運回高雄，他們叫我東西到的時候我負責接貨
      ，並說如果有辦法就銷貨˙˙˙」、「（提示九十二年七月四日偵訊筆錄，你
      說是張先生託寄在你邊，是何意？）是他們叫我先接貨的意思」、「（提示九
      十二年七月四日偵訊筆錄，你說是因為他們沒有銷售的管道，叫你拿去賣，是
      何意？）我有答應姓張的說幫他銷售」、「他們叫我如果有下手的話，叫我銷
      售」、「姓張的是貨主，阿財及阿賢幫他走私進來」、「（何時走私進來？）
      是在九十二年七月初進來的˙˙˙」、「（查獲粉末一包，是否從海洛因磚塊
      挖下來？作何用途？）是的。要做樣品之用」、「（你走私進來可以得到什麼
      好處？）賣出每塊海洛因磚我可得到二十萬元」等語（見原審卷第二十六頁、
      第四十二頁、第四十四頁、第四十五頁、第四十七頁、第四十八頁）；於本院
      供稱：其於原審所稱張姓男子即「張坤峰」之人（見本院審判筆錄）；被告於
      偵查中亦供稱：「一塊約有二十萬元的仲介費」、「從漁船走私進來的˙˙˙
      」（見同上偵卷第十四頁）；於南機組供稱「七月三日凌晨（指九十二年），
      阿財將前述十四塊海洛因磚毒品在高雄市○○○路國群飯店附近交付於我，我
      則將他存放在高雄市○○街一五九號一樓倉庫內」（見同上偵卷第三十六頁）
      。此外，並有前開毒品、背包、紙袋等扣案可資佐憑；且本件查獲之十四塊海
      洛因磚及白色粉末一包經送法務部調查局鑑定結果認「一、送驗塊磚十四塊均
      含第一級第六項毒品海洛因成分，合計淨重四九九九點九四公克（包裝重三九
      六點八五公克），純度百分之七十三，純質淨重三六四九點九六公克。二、送
      驗白粉一包含海洛因成分，淨重零點六二公克（包裝重零點三二公克）」，此
      有該局九十二年八月十九日調科壹字第二二○○一五六九四號鑑定通知書一份
      在卷可憑。又販賣毒品涉犯重典，尤以販賣第一級毒品為最，且為政府大力查
      禁，被告倘非意圖營利，自無甘冒重典而販賣海洛因之理。
（二）被告雖於九十二年七月四日南機組供稱：本案毒品係我與綽號「阿祥」合資購
      買的云云；後於九十二年七月四日偵查中供稱係「阿祥」託我賣，這批毒品是
      他走私進來的云云（見一四一九八號偵卷第十三頁背面）；於九十二年八月七
      日偵查中供稱：不是「阿祥」交給我的，係一位張先生託寄的，係透過好幾手
      才交到我那邊云云（見同上偵卷第二十八頁）；且被告當時所指的「阿祥」即
      林正祥於九十二年八月七日於偵查中到庭亦否認有交這批毒品給被告，未參與
      本案等語（見同上偵卷第二十八頁背面、第二十九頁正面），是難遽認本案毒
      品係綽號「阿祥」之林正祥交給被告的。又被告於九十二年八月十四日供稱：
      被告前後出資二百萬元云云（見同上偵卷第三十六頁），就本案毒品係何人交
      與被告，被告有無出資等情節，被告於南機組及偵查中之供述與其於原審之供
      述不盡吻合，但原審法官已針對被告於南機組及偵查中供述前後不符及相關疑
      點提出質疑，被告已進一步說明及澄清，應以其於原審之供述為可採。
（三）綜上所述，本件事證明確，被告所辯係事後卸責之詞，其犯行堪以認定，應依
      法論科。至於被告指定辯護人聲請傳訊證人林正祥，以證明被告並未參與「張
      坤峰」者購買扣案毒品及運輸事宜，僅係透過林正祥介紹而幫忙接貨保管而已
      云云；惟查，被告於九十二年八月二十一日檢察官偵查中供稱：「（林正祥有
      無參與？）他和我並無關係」（見同上偵卷第四十四頁背面），同次偵訊證人
      林正祥亦陳稱「本件確實與我無關˙˙˙」等語明確（同上偵卷第四十五頁）
      ，被告及證人林正祥均供證林正祥與本案無關，上開待證事項，自無再傳訊證
      人林正祥做證之必要，併此敘明。
二、按海洛因為毒品危害防制條例第二條第二項第一款所稱之第一級毒品，並為行政
    院依據懲治走私條例第二條第四項公告之「懲治走私條例公告管制物品項目及其
    數額」甲項第四款所列之管制進出口物品，而自大陸地區私運物品進入台灣地區
    ，以私運物品進口論，懲治走私條例第十二條亦定有明文。又毒品危害防制條例
    第四條之販賣毒品罪所稱之販賣，不以販入後復行賣出為必要，祇要以營利為目
    的，而有販入或賣出行為之一者，即足構成販賣毒品既遂（最高法院九十一年台
    上字第五九三五號判決參考）。核被告所為，係犯毒品危害防制條例第四條第一
    項之運輸、販賣第一級毒品罪及懲治走私條例第二條第一項、第十二條之準私運
    管制物品進口罪。其販賣、運輸第一級毒品海洛因前後非法持有第一級毒品海洛
    因之低度行為，為其販賣、運輸第一級毒品海洛因之高度行為所吸收，不另論罪
    。又按共同正犯之意思聯絡，原不以數人間直接發生者為限，即有間接之聯絡者
    ，亦包括在內，如甲分別邀請乙、丙犯罪，雖乙、丙間彼此並無直接之聯絡，亦
    無礙於其共同正犯之成立（最高法院七十七年度台上字第二一三五號判例參照）
    。被告與成年人綽號「阿財」、「阿賢」、「阿保」及「張坤峰」等成年人間就
    上開犯行，有犯意之聯絡及行為之分擔，皆為共同正犯。被告與共犯等自大陸地
    區私運前開毒品進口來台之所為，同時觸犯毒品危害防制條例第四條第一項之運
    輸第一級毒品罪及懲治走私條例第二條第一項、第十二條之準私運管制物品進口
    罪，為想像競合犯，應從一重之運輸第一級毒品罪處斷。又被告與共犯等運輸前
    開毒品之目的在於販售營利，所犯運輸第一級毒品及販賣第一級毒品二罪間，具
    方法結果之牽連關係，應從一重之販賣第一級毒品罪論處（最高法院七十三年台
    覆字第一七號判例參照）。又按犯本罪，供出毒品來源，因而破獲者，依毒品危
    害防制條例第十七條規定，固得減輕其刑。但查，被告係共犯本案，其供出共犯
    「張坤峰」者，僅係供出共犯本案之人，並非供出毒品來源之人，自無依上開規
    定減刑可言。又被告另案涉犯毒品危害防制條第四條第二項之販賣第二級毒品罪
    （台灣台中地方法院檢察署九十年偵字第二二四五八號、台灣高等法院台中分院
    九十一年重訴字第三六號。詳台灣高等法院被告全國前案紀錄表），該案所犯罪
    名與本案不同，自無連續犯關係可言。又毒品危害防制條例已於九十二年七月九
    日修正公布，九十三年一月九日生效施行，惟被告所犯該條例第四條第一項之罪
    刑，並未修正，自無比較新舊法之問題。另公訴人認本案共運輸、販入十六塊海
    洛因磚塊云云，但有如前述，本案運輸、販入之海洛因磚塊祇能證明上開十四塊
    ，惟公訴人所指另二塊海洛因磚各起訴事實之一部分，故不另為無罪之諭知。均
    併此明。
三、原審論處被告罪刑，固非無見；惟查：（一）刑法第五十九條之酌量減輕其刑，
    必於犯罪之情狀在客觀上足以引起一般同情，認為即予宣告法定低度刑，猶嫌過
    重者，始有其適用（最高法院五十一台上字第八九九號判例參照）。本案被告共
    同運輸、販賣之扣案之第一級毒品海洛因磚十四塊（合計淨重四千九百九十九點
    九四公克，包裝重三百九十六點八五公克）、毒品海洛因粉末一包（淨重零點六
    二公克，包裝重零點三二公克），數量甚多，其犯罪情狀客觀上並無可憫恕之處
    ，原審徒以「被告自承犯行，並協助警調人員起獲扣案毒品，顯已深知悔悟，又
    慮以本件扣案毒品尚未及銷售即經警查獲，其犯罪情節尚堪憫恕，情輕法重，雖
    處以法定最低刑無期徒刑仍嫌過重」等，關於刑法第五十七條科刑標準審酌之事
    項，而依刑法第五十九條規定減輕其刑，即有未當。（二）查獲扣案之海洛因只
    有上述十四塊，雖然被告於原審供稱：「他們事先跟我講要給我十六塊，但只交
    給我十四塊海洛因磚˙˙˙」「（阿保拿走兩塊海洛因磚作何用途？）應該是拿
    去賣的」「總數量是十六塊，但是他們拿給我之前阿財已經拿兩塊給阿保了」等
    語（見原審卷第二十六頁、第四十六頁、第四十七頁），依被告之供述：「他們
    事先跟我講要給我十六塊，但只交給我十四塊海洛因磚，但是他們拿給我之前阿
    財已經拿兩塊給阿保了」，則被告亦未目睹其所陳稱阿財拿給阿保之二塊海洛因
    磚，且被告所稱該二塊海洛因磚並未扣案，究竟有無該海洛因磚即非無疑，原審
    併認有該二塊海洛因磚，亦有未洽。被告上訴意旨仍執前詞否認犯罪而指摘原判
    決不當，雖不足取，但原判既有上開可議之處，仍無可維持，應將原判決撤銷改
    判。審酌被告犯罪之動機，智識程度，其私運毒品海洛因為圖販賣以牟暴利，數
    量多達十四塊（合計淨重四千九百九十九點九四公克，包裝重三百九十六點八五
    公克）、毒品海洛因粉末一包（淨重零點六二公克，包裝重零點三二公克），數
    量甚多，殘害國人身心健康甚鉅，惟念及被告尚未銷售即經查獲，被告於本案尚
    非居於主導之地位，及其犯罪後之態度等一切情狀，量處低度刑無期徒刑，並依
    法褫奪公權終身。至扣案之毒品海洛因磚十四塊（合計淨重四千九百九十九點九
    四公克，包裝重三百九十六點八五公克，該直接包裝毒品之包裝紙沾有毒品殘渣
    ，已無從與毒品析離，應全部視為毒品）、毒品海洛因粉末一包（淨重零點六二
    公克，包裝重零點三二公克，該直接包裝毒品之包裝紙應沾有毒品殘渣，已無從
    與毒品析離，應全部視為毒品），均係毒品危害防制條例所定之第一級毒品，應
    依同條例第十八條第一項前段規定宣告沒收銷燬。另扣案之紙袋一個、背包一個
    ，均為供被告販賣時裝載前開十四塊海洛因磚所用之物且係被告所有，此經其於
    原審審理時供明在卷（見原審卷第六十五頁），依前開條例第十九條第一項宣告
    沒收。再扣案之手機一支、記事本一本，均非供本件犯罪所用之物，業經被告供
    陳無訛，自不併予宣告沒收（同上筆錄）。又本案雖係被告提起上訴，但係因原
    審判決適用法條不當而撤銷（不應適用刑法第五十九條減刑，而適用該條減刑）
    ，依刑事訴訟法第三百七十條但書規定，本院仍得諭知較重於原審判決之刑。
據上論結，應依刑事訴訟法第三百六十九條第一項前段、第三百六十四條、第二百九
十九條第一項前段、第三百七十條但書，毒品危害防制條例第四條第一項、第十八條
第一項前段、第十九條第一項，懲治走私條例第十二條、第二條第一項，刑法第十一
條、第二十八條、第五十五條、第三十七條第一項，判決如主文。
本案經檢察官彭南雄到庭執行職務。
中    華    民    國      九十三      年      七      月     九   日
                              臺灣高等法院高雄分院刑事第五庭
                                  審判長法官  曾永宗
                                        法官  陳明富
                                        法官  邱永貴
右正本證明與原本無異。
如不服本判決應於收受本判決後十日內向本院提出上訴書狀，其未述上訴理由者，
並得於提起上訴後十日內向本院補提理由書狀（均須按他造當事人之人數附繕本)「
切勿逕送上級法院」。
                                      書記官  梁雅華
中    華    民    國      九十三      年      七      月     九   日
附錄：本判決論罪科刑法條：
毒品危害防制條例第四條第一項
製造、運輸、販賣第一級毒品者，處死刑或無期徒刑；處無期徒刑者，得
併科新臺幣一千萬元以下罰金。
懲治走私條例第二條第一項
私運管制物品進口、出口逾公告數額者，處七年以下有期徒刑，得併科新
臺幣三百萬元以下罰金。
